臺灣高等法院刑事判決　　　　　　　　96年度上訴字第3705號
上　訴　人
即　被　告　甲○○
上列上訴人因恐嚇危害安全案件，不服臺灣板橋地方法院95年度
訴字第2684號，中華民國96年6月29日第一審判決（起訴案號：
臺灣板橋地方法院檢察署95年度偵字第8865號），提起上訴，本
院判決如下：
    主  文
原判決關於恐嚇他人致生危害於安全罪部分撤銷。
甲○○以加害財產之事，恐嚇他人致生危害於安全，處拘役伍拾
日，如易科罰金，以銀元佰元即新台幣玖百元折算壹日，減為
拘役貳拾伍日，如易科罰金，以銀元佰元即新台幣玖百元折算
壹日。
    事  實
一、甲○○因其妹婿乙○○在外另結新歡，冷落其妹呂佳靜（原
    名呂慧婷），心有不滿，於民國九十四年九月二十日一時許
    ，因接獲呂佳靜電話告知復與乙○○發生爭吵，竟基於傷害
    人身體之故意，攜帶其所有不具殺傷力之玩具手槍槍托一支
    ，前往其妹婿乙○○在臺北縣板橋市○○街三七號所開設之
    「衣之獨秀服飾店」，以上開玩具手槍槍托毆打乙○○之頭
    部，致乙○○受有頭部外傷合併開放性顱骨骨折、多發性頭
    皮撕裂傷及腦震盪等傷害（傷害部分業經原審判處罪刑確定
    ）。嗣乙○○之父丙○○接獲呂佳靜電話告知乙○○受傷一
    事，隨即趕赴上開服飾店，甲○○見丙○○到來，於欲離去
    之際，竟基於恐嚇之故意，向丙○○恐嚇稱：「親家，這二
    、三天，要給我爸媽一個交代，否則要讓你的店開不成」之
    加害財產之言語，恫嚇丙○○，致丙○○心生畏懼，而生危
    害於丙○○之安全。
二、案經丙○○訴由臺北縣政府警察局板橋分局報告臺灣板橋地
    方法院檢察署檢察官偵查起訴。
    理  由
一、訊據上訴人即被告甲○○否認有何恐嚇犯行，辯稱：伊只是
    跟丙○○說，他們這樣對伊妹妹很不好，請其家人三天內要
    給伊交代云云。經查：被告恐嚇告訴人丙○○之事實，業據
    證人即告訴人丙○○在原審證述：被告有對伊說「我要讓你
    的店開不成」，伊很害怕等語，核與證人乙○○具結證稱：
    伊有聽到被告說三天後要給他一個交代，如果沒有的話，店
    也不要想開等語之情節相符。而就上開話語，以一般人之理
    解力可知，口出此語之人有要以行動危害開設店舖之人之財
    產權之虞，是被告有恐嚇之犯行至為灼然。至證人呂佳靜雖
    證稱：伊只有聽到被告說「親家，這二、三天，要給我爸媽
    一個交代等語，惟被告與證人呂佳靜為兄妹關係，且係為其
    抱不平致引發被告本件犯行，是其前開證詞顯係避重就輕迴
    護被告之詞，尚難遽予採信。綜上所述，被告前開辯解，顯
    係事後避就卸責之詞，委不足採，本件事證明確，被告前開
    犯行，均洵堪認定，應予依法論科。
二、核被告所為，係犯刑法第三百零五條之恐嚇罪。至公訴人雖
    認此罪與業經原審判處罪刑確定之傷害罪間具有方法結果之
    牽連關係，惟被告係先與乙○○發生爭執後，進而毆打乙○○，於離去之際，因見乙○○之父即告訴人丙○○在場，遂
    復加以恐嚇，是被告所犯上開二罪間，並無任何關連性，尚
    難認上開二罪間具有牽連關係，該二罪間乃犯意各別，構成
    要件互異，應予分論併罰。原審以被告所犯事證明確，予以
    論罪科刑，固非無見。惟查：中華民國96年罪犯減刑條例於
    96年7月4日公布，並自96年7月16日施行，原審未及審酌，
    尚有未合。被告上訴意旨仍執前詞否認有何恐嚇犯行，指摘
    原審判決不當。惟查，被告確有以言詞恐嚇丙○○之犯行，
    已認定如前，被告上訴意旨，並無理由。惟原判決既有上開
    可議之處，自應由本院予以撤銷改判。爰審酌被告因其妹呂
    佳靜與妹婿乙○○感情不睦，不思妥為排解，以理性處理問
    題，竟出言恐嚇告訴人丙○○，加速雙方家庭關係之惡化，
    被害人心中產生極大恐慌，且犯罪後未坦承恐嚇犯行，犯罪
    態度難認良好，暨斟酌其犯罪之動機、目的、手段、智識程
    度等一切情狀，量處如主文所示之刑。又被告行為後，刑法
    及其施行法業於九十五年七月一日修正施行，就易科罰金之
    折算標準部分，如依修正前刑法第四十一條第一項及修正前
    罰金罰鍰提高標準條例第二條之規定，應以銀元三百元即新
    臺幣九百元折算一日，惟若依修正後刑法第四十一條第一項
    前段（原罰金罰鍰提高標準條例第二條已同時刪除）之規定
    ，應以新臺幣一千元、二千元或三千元折算一日，二者相較
    之下，應以修正前之規定較有利於被告；再按刑法施行法增
    訂第一條之一：「中華民國九十四年一月七日刑法修正施行
    後，刑法分則編所定罰金之貨幣單位為新臺幣。九十四年一
    月七日刑法修正時，刑法分則編未修正之條文定有罰金者，
    自九十四年一月七日刑法修正施行後，就其所定數額提高為
    三十倍。但七十二年六月二十六日至九十四年一月七日新增
    或修正之條文，就其所定數額提高為三倍。」，則刑法第二
    百七十七條第一項規定之罰金部分，應認亦隨同修正，而在
    修正前應依罰金罰鍰提高標準條例第一條前段之規定提高為
    十倍，是修正前後所規定之罰金刑最高額，經換算結果並無
    不同，惟因修正後刑法第三十三條第五款已將罰金刑調整為
    新臺幣一千元以上，以百元計算之，經比較前後規定之刑度
    ，應以修正前之規定對被告較為有利，即適用修正前刑法第
    四十一條第一項前段及修正前罰金罰鍰提高標準條例第二條
    之規定，諭知易科罰金之折算標準。又被告所為本件犯行，
    犯罪時間在96年4月24日以前，所犯之罪，核與中華民國96
    年罪犯減刑條例第2條第1項第3款之減刑條件相符，依法減
    為拘役25日，並諭知易科罰金之折算標準。
據上論斷，應依刑事訴訟法第369條1項前段、第364條、第299條
第1項前段，刑法第2條第1項、第305條、修正前刑法第41條第 1
項前段，罰金罰鍰提高標準條例第1條前段、修正前同條例第2條
，中華民國96年罪犯減刑條例第 2條第1項第3款、第7條第1項、
第2項、第9條，判決如主文。
本案經檢察官羅榮乾到庭執行職務。
中　　華　　民　　國　　96　　年　　11　　月　　9　　日
                  刑事第十四庭審判長法　官  陳志洋
                                    法　官  林秀鳳
                                    法　官  沈宜生
以上正本證明與原本無異。
不得上訴。
                                    書記官  陳雅加
中　　華　　民　　國　　96　　年　　11　　月　　13　　日
附錄：本案論罪科刑法條全文
中華民國刑法第305條
以加害生命、身體、自由、名譽、財產之事，恐嚇他人致生危害
於安全者，處二年以下有期徒刑、拘役或三百元以下罰金。
